【裁判字號】    98,上易,708
【裁判日期】    981029
【裁判案由】    詐欺
【裁判全文】
臺灣高等法院臺南分院刑事判決         98年度上易字第708號
上   訴   人  臺灣臺南地方法院檢察署檢察官
上訴人即被告  丙○○
選任辯護人  蘇正信律師
            蔡進欽律師
            蔡弘琳律師
上列上訴人因被告詐欺案件，不服台灣臺南地方法院98年度易字
第445號中華民國98年8月31日第一審判決（起訴案號：臺灣臺南
地方法院檢察署97年度偵字第16321號、98年度偵字第3408號）
，提起上訴，本院判決如下：
    主  文
上訴駁回。
    理  由
一、按不服地方法院之第一審判決而上訴者，應向管轄第二審之
    高等法院為之。提起上訴，應以上訴書狀提出於原審法院為
    之。上訴書狀應敘述具體理由。第二審法院認為上訴書狀未
    敘述理由者，應以判決駁回之。刑事訴訟法361條第1項、第
    2項、第350條及第367條前段分別定有明文。而所謂不服第
    一審判決之具體理由，必係依據卷內既有訴訟資料或提出新
    事證，指摘或表明第一審判決有何採證認事、用法或量刑等
    足以影響判決本旨之不當或違法，而構成應予撤銷之具體事
    由，始克當之（例如：依憑證據法則具體指出所採證據何以
    不具證據能力，或依憑卷證資料，明確指出所為證據證明力
    之判斷如何違背經驗、論理法則）；倘僅泛言原判決認定事
    實錯誤、違背法令、量刑失之過重或輕縱，而未依上揭意旨
    指出具體事由，或形式上雖已指出具體事由，然該事由縱使
    屬實，亦不足以認為原判決有何不當或違法者（例如：對不
    具有調查必要性之證據，法院未依聲請調查亦未說明理由，
    或援用證據不當，但除去該證據仍應為同一事實之認定），
    皆難謂係具體理由，俾與第二審上訴制度旨在請求第二審法
    院撤銷、變更第一審不當或違法之判決，以實現個案救濟之
    立法目的相契合，並節制濫行上訴（最高法院97年度台上字
    第892號刑事判決意旨參照）。
二、檢察官上訴意旨略以：茲據告訴人丁○○具狀聲請檢察官上
    訴，略以：「被告身為執法之公務人員，明知經濟狀況不佳
    ，以會養會之方式起會，更於倒會後，將其土地分別向他人
    及農會抵押借款，且更將得標會員之款項侵吞入己，犯後更
    不還款，其態度極為惡劣」等語，因而請求檢察官上訴。經
    核被告倒會後之金額非少，其後將土地向他人借款花用，更
    拒不還款，足見其確係犯後態度惡劣，原審僅量處有期徒刑
    2年，似嫌過輕，是告訴人請求上訴為有理由，爰依刑事訴
    訟法第344條第3項、第361條提起上訴。
三、被告上訴意旨略以：被告任職臺南縣佳里分局七股分駐所警
    正四階警員，本案已有互助會會員謝東呈、蔡勝華、邵世宏
    、甲○○、莊順太、許頌靄、陳德明、郭榮木及吳詠慧等人
    每月自被告薪資中扣款新台幣22,780元。原判決就附表二編
    號1至3部分，量處有期徒刑1年6月，減為有期徒刑9月，致
    定執行刑後不得易科罰金。被告一旦入監服刑勢遭停職，影
    響上開互助會會員求償。另甲○○等人亦對被告所有坐落臺
    南縣佳里鎮○○○段第667之23號土地、學甲鎮○○段第170
    9號、第1709-1號土地及臺南縣佳里鎮海澄里番子寮102-17
    號房屋聲請強制執行，被告自當儘力與各互助會會員協商清
    償方法。爰提起上訴，請求就原判決附表二編號1至3部分，
    從輕量處有期徒刑1年，減為有期徒刑6月云云。
四、原審因被告就被訴事實為有罪之陳述，並聽取被告之意見後
    ，裁定依簡式審判程序審理，據以判決認定上訴人即被告有
    詐欺犯行，係依憑被告於警詢、偵查及原審審理時之自白，
    核與證人甲○○、己○○於警詢中之證述、證人乙○○、丁
    ○○、戊○○○於警詢及偵查中之證述情節相符，復有被告
    提出之會員應繳、應收名單、簽發之票號379404號本票1紙
    、臺灣臺南地方法院97年度司票字第3381號民事裁定1紙、
    94年10月25日、96年1月15日、97年3月10日之互助會會單共
    3紙、97年度核交字第5062號卷內第28至31頁之互助會情形
    表等相關證據在卷可資佐證，因認被告所為如原判決附表二
    編號1至3所示之行為，係犯刑法第339條第1項之詐欺取財罪
    ，為連續犯，應依其行為時即修正前刑法第56條之規定，以
    一罪論，並加重其刑（如原判決附表四編號1）；所為如原
    判決附表二編號4至11及附表三之罪，亦均係犯刑法第339條
    第1項之詐欺取財罪（如原判決附表四編號2至19）。上開各
    罪，犯意個別，行為互殊，應分論併罰，已敘述其所憑之證
    據及其認定之理由。復敘明審酌被告素行、本件犯罪之動機
    、目的、手段、所造成之損害，使參加本件互助會之會員均
    受騙給付會款，惟其犯後尚能坦承犯行、態度非惡，且已與
    部分會員處理還款事宜等一切情狀，各量處如原判決主文所
    示之刑。另被告如原判決附表四編號1、2、3、4、10所示之
    犯罪時間，均係在96年4月24日以前，符合中華民國96年罪
    犯減刑條例所定之減刑條件，均應依同條例第2條第1項第3
    款之規定，減其宣告刑2分之1，並同時與未減刑部分，定其
    應執行之刑為有期徒刑2年。從形式上觀察，並無判決違背
    法令之情形存在。
五、按量刑之輕重，係屬事實審法院得依職權自由裁量之事項，
    苟以被告之責任為基礎，復已斟酌刑法第57條各款所列情狀
    而為刑之量定，復未逾越法定刑度，不容任意指為違法（最
    高法院96年台上字第7018號判決意旨參照）。經查，原判決
    已詳細記載其審酌科刑之一切情狀之理由，既未逾越法定刑
    度，又未濫用自由裁量之權限，刑度亦屬妥適，核無不當或
    違法之情形。公訴人及被告上訴理由徒以原審量刑失之過重
    或輕縱為由，而未具體指摘或表明原判決有何認定事實錯誤
    、違背法令或量刑等足以影響判決本旨之不當或違法，難謂
    已具體提出上訴理由。揆諸上開說明，本件上訴未敘述具體
    理由，其上訴不合法，應予駁回，並不經言詞辯論為之。
六、依刑事訴訟法第367條前段、第372條，判決如主文。
中    華    民    國    98    年    10    月    29    日
                  刑事第六庭  審判長法  官  董武全
                                    法  官  賴純慧
                                    法  官  林英志
以上正本證明與原本無異。
不得上訴。
                                    書記官  魏安里
中    華    民    國    98    年    10    月    29    日


司法院資訊處製作；財團法人民間司法改革基金會備份。
